臺灣臺北地方法院刑事判決　　　　　　　　　　　　　九十年度交易字第一一四號
　　公　訴　人　臺灣臺北地方法院檢察署檢察官
　　被　　　告　乙○○
　　選任辯護人　吳忠勇
右列被告因業務過失傷害案件，經檢察官提起公訴（八十九年度偵字第一三一五一號
），本院判決如左：
    主  文
乙○○從事業務之人，因業務上之過失傷害人，處有期徒刑參月，如易科罰金以參佰
元折算壹日。
    事  實
一、乙○○係受僱於百利傢俱有限公司之貨車司機，為從事駕駛業務之人，於民國八
    十九年七月三日上午駕駛車號ＣＭ－四五二七號自用小貨車，沿台北縣坪林鄉○○○路由新店往宜蘭方向行駛（起訴書誤載為由坪林往新店方向行駛，應予更正
    ），於同日上午十一時五十分許行經北宜公路三十三點八公里轉彎處，本應注意
    該路段為彎曲山路，應依該路段速限標誌時速四十公里之規定行車，並應注意在
    該劃有分向限制線之雙向二車道行車，應在遵行車道內行駛，不得駛入來車車道
    ，而依當時天候晴、日間自然光線、路面乾燥、無缺陷、無障礙物等情，並無不
    能注意情事，乙○○竟疏未注意，貿然以五十公里之時速前行，且該車左後方不
    慎跨越分向限制線侵入對向車道，適懷孕四十週之丙○○駕駛車號Ｇ五－三二七
    九號自小客車搭載其夫丁○○、其女陳小魚沿北宜公路宜蘭往新店方向行駛，亦
    行經該彎道，靠山壁行車之丙○○在兩車交會時，未禮讓在道路外緣由被告所駕
    駛之車輛優先通過即逕予前行，行進間之兩車不慎在分向限制線附近發生碰撞，
    丙○○因而受有腹內胎兒流產之傷害、丁○○受有前額多處擦傷、左側眼瞼及左
    臉撕裂傷之傷害、陳小魚則受有頭部撕裂傷之傷害（陳小魚受傷部分未據提出告
    訴）。乙○○在肇事後，於警員前往現場處理時，即當場承認為肇事人，自首接
    受裁判。
二、案經丁○○訴請臺北縣警察局新店分局報告及丙○○訴由臺灣臺北地方法院檢察
    署檢察官偵查起訴。
    理      由
一、訊據被告乙○○固不否認確有於右揭時、地駕車與告訴人丙○○所駕駛汽車發生
    碰撞，致丙○○、丁○○受傷之事實，惟矢口否認有業務過失傷害犯行，辯稱：
    伊駕車在遵行車道內行駛，丙○○以高速駕車跨越雙黃線至伊車道，撞及伊所駕
    駛之貨車；縱認伊有超速，但本件車禍係因丙○○快速侵入伊車道所致，伊並無
    足夠反應時間避免車禍發生，且伊之超速行為與本件事故之發生無因果關係云云
    。經查：
    （一）本件事故發生後，被告之貨車向右翻覆且向右前方滑行一段距離，車頭並
          轉向改朝新店方向，車頭部分無明顯撞擊痕跡，左後輪擋泥板處損壞；告
          訴人丙○○之汽車左前車頭及左車門嚴重受損，引擎蓋隆起、左車門之板
          金向外剝離車身，有事發後車損及現場照片在卷可稽（偵卷第七至第十一
          頁）。再參以兩車行向及被告陳稱係告訴人丙○○所駕汽車左偏擦撞其輪
          胎等語（偵卷第二十一頁背面訊問筆錄參照），可知兩車碰撞部位係在吳
          秋香所駕駛汽車左前車身及被告所駕駛貨車之左後輪。
    （二）另觀諸事發後之現場照片，兩車碰撞後之碎片、落土，殆散落在路中雙黃
          線兩側雙方之車道；又依道路交通事故調查表所載，被告之貨車翻覆滑行
          之刮地痕，起始自雙黃線處向其車道外側延伸二點七公尺。綜合雙方車輛
          碰撞部位、汽車碎片、落土散落地點及刮地痕所在位置，可推知本件事故
          係在路中分向限制線附近，丙○○所駕駛之汽車左前車身與被告所駕駛貨
          車之左後輪發生碰撞所致。而被告之貨車左後方應有部分跨越分向限制線
          侵入丙○○之車道，以致刮地痕係起始於伊車道內緊鄰分向限制線處，被
          告辯稱本件事故係丙○○駕車突然侵入伊之車道所致、伊並未跨越分向限
          制線各云云，以相關跡證判斷，均難認為真實。台灣省台北縣區車輛行車
          事故鑑定委員會八十九年十月二十七日北鑑字第八九八○九號鑑定意見書
          及台灣省車輛行車事故覆議鑑定委員會九十一年七月二十九日府覆議字第
          八九二一六一號函，雖均認本件事故之肇因為丙○○在劃有分向限制線路
          段駛入來車車道所致，惟該等鑑定意見未予審酌本件刮地痕所在位置即驟
          下判斷，容有疏漏，所為鑑定結果誠難遽採。
    （三）又本件肇事路段速限為四十公里，業經本院函請台北縣警察局新店分局查
          明，此觀之該局九十年九月十日（九○）北警店刑字第二六一四七號覆函
          載稱：「台北縣坪林鄉○○○路三十三點八公里處未設置行車速限標誌，
          惟於台北縣坪林鄉○○○路三十四點七公里處地面設有速限四十公里標誌
          」等語，及隨函檢附之照片二幀即明。而事發時，被告行車時速高達五十
          公里，業據伊迭於警訊及偵查中陳明在卷（偵卷第六頁背面偵訊筆錄、第
          三十頁正面訊問筆錄參照），則伊有超速行駛之事實，堪予認定。被告雖
          辯稱伊超速之舉與本件車禍之發生無因果關係，並舉最高法院八十九年度
          台上字第七八二三號判決以為佐證，然該判決係以車禍之發生乃因被害人
          過度疲倦，不慎駕車突然駛入對向車道所致，與對向車道之駕駛人超速行
          駛行為有無相當因果關係，尚待研求為其論據，與本案車禍發生原因並不
          相同，實難遽予比附援引執為被告之超速行為與本件事故之發生無相當因
          果關係之依據，被告前揭辯詞，要無足取。
    （四）按行車速度，依標誌之規定；汽車在雙向二車道行駛時，應在遵行車道內
          行駛，在劃有分向限制線之路段，不得駛入來車之車道內，行為時道路交
          通安全規則第九十三條第一項、第九十七條第一款、第二款分別定有明文
          ，被告係從事駕駛業務之人，對此實難諉稱不知。查本件肇事地點為雙向
          二車道，路中劃有分向限制線，宜蘭往新店方向車道靠山壁、新店往宜蘭
          方向車道位於道路外緣，有卷內現場照片可證，被告駕車行經該路段，本
          應注意車速不得超逾當地速限標誌所示之時速四十公里，且不得駛入對向
          車道，而依卷附道路交通事故調查報告表所載，肇事當日天候晴、有日間
          自然光線、路面乾燥、無缺陷、無障礙物，並無不能注意之情事，被告竟
          疏未注意，貿然以時速五十公里速度前行，且車身左後方不慎跨越分向限
          制線侵入對向車道，致與丙○○駕駛之汽車左前車頭發生碰撞，伊對本件
          事故之發生為有過失，至屬明確。然本件事故係於兩車交會時發生，靠山
          壁行車之丙○○未注意依行為時道路交通安全規則第一百條第二款規定，
          禮讓被告所駕駛之道路外緣車優先通過，對本件事故之發生同有過失。再
          者，丙○○、丁○○確係因本件車禍受有如事實欄所載之傷害，亦有財團
          法人天主教耕莘醫院出具之死產證明書、診斷證明書足憑，丙○○、陳建
          國因本件車禍受傷，與被告之過失行為間實有相當因果關係。
    （五）綜上所述，被告於事實欄所載時、地駕車，超速行駛且左後車身不慎侵入
          對向車道終至肇事，本件罪證明確，被告過失犯行洵堪認定，應依法論科
          。
二、被告乙○○係貨車司機，為從事駕駛業務之人，核其所為係犯刑法第二百八十四
    條第二項前段業務過失傷害罪。被告之業務過失行為，同時致丙○○、丁○○成
    傷，係一行為觸犯數罪名，為想像競合犯，應從受害較重之丙○○部分處斷。被
    告於上開犯行未為任何有偵查犯罪職權之公務員知悉前，不逃避接受裁判，於警
    員前往現場處理時，即當場承認為肇事人，業據到場處理事故之警員甲○○結證
    屬實（本院九十年八月二十日訊問筆錄參照），應依刑法第六十二條前段規定減
    輕其刑。爰審酌被告之智識程度、過失程度、犯後態度、告訴人丙○○對本件車
    禍之發生同有過失、被告迄未賠償告訴人所受損害等情狀，量處如主文所示之刑
    。被告行為後，刑法第四十一條已於九十年一月四日修正，嗣經總統於九十年一
    月十日公布，並自同年一月十二日起生效，依現行刑法第四十一條第一項前段：
    「犯最重本刑為五年以下有期徒刑以下之罪，而受六個月以下有期徒刑或拘役之
    宣告，因身體、教育、職業、家庭之關係或其他正當事由，執行顯有困難者，得
    以一元以上三元以下折算一日，易科罰金」之規定，較諸修正前之刑法第四十一
    條以「犯最重本刑為三年以下有期徒刑以下之刑之罪，而受六月以下有期徒刑或
    拘役之宣告」，始得易科罰金之規定，以修正後現行刑法第四十一條第一項前段
    之規定有利於被告，被告行為時雖在刑法第四十一條修正生效前，惟依刑法第二
    條第一項前段規定，仍應適用裁判時即修正後之刑法第四十一條第一項前段規定
    ，諭知易科罰金之折算標準。
據上論斷，依刑事訴訟法第二百九十九條第一項前段，刑法第二條第一項前段、第二
百八十四條第二項前段、第五十五條、第六十二條前段、第四十一條第一項前段，罰
金罰鍰提高標準條例第一條前段、第二條，判決如主文。
本案經檢察官蔡名堯到庭執行職務
中      華      民      國      九十一      年      十    月     三     日
                                    臺灣臺北地方法院交通法庭
                                        法  官  陳婷玉
右正本證明與原本無異。
如不服本判決，應於判決送達後十日內，向本院提出上訴狀。
                                        書記官  陳弘文
中      華      民      國      九十一      年      十      月   七     日
